臺灣高雄地方法院民事判決
111年度雄簡字第923號
原      告  賴籽霖  
訴訟代理人  陳樹村律師
            張桐嘉律師
被      告  洪維憶  
訴訟代理人  黃泰翔律師
            蕭意霖律師
上列當事人間返還不當得利事件，本院於民國111年10月31日辯
論終結，判決如下：
    主  文
原告之訴駁回。
訴訟費用由原告負擔。
    事實及理由
一、原告主張：被告在民國110年12月31日向原告佯稱原告曾在1
    02年10月31日向被告借款新臺幣（下同）1,000,000元，並
    提出該日匯款紀錄，致原告一時未察遂應被告要求簽立憑證
    ，並給付被告280,000元。嗣原告檢視102年資金往來紀錄後
    始發現兩造間無消費借貸關係存在，原告在102年時係借用
    被告名義購買美國股票，為了客觀上看起來是被告出資，原
    告遂先在102年4月19日轉帳404,000元給被告，其餘金額則
    已現金550,000元、46,000元交給被告(後改稱非現金交付，
    係匯款506,048元給被告)，被告因此在110年12月31日匯款1
    ,000,000元給原告，再由原告交給代為購買美國股票之人，
    故實際上兩造無消費借貸契約存在，被告受領上開280,000
    元無法律上原因。縱認有消費借貸關係，原告已在102年11
    月11日匯款556,048元清償，加上之前102年4月19日404,000
    元之匯款，1,000,000元債務僅剩240,048元未清償。爰依民
    法第179條規定提起本件訴訟。並聲明：被告應給付原告280
    ,000元及自起訴狀繕本送達翌日起至清償日止按週年利率百
    分之5 計算之利息。
二、被告則以：原告欲向被告借名購買美國股票，但因資金不足
    ，原告遂在102年10月31日向被告借款1,000,000元，被告匯
    款同額予原告。原告前在102年4月19日轉帳404,000元給被
    告是為了要購買和進電及可成的股票所交付，另從未收受其
    他現金。另102年11月11日匯款556,048元給被告是為了購買
    矽瑪科股票，與本件1,000,000元借款無關等詞置辯。並聲
    明：原告之訴駁回。
三、兩造不爭執事項
　㈠原告向被告借名購買美國股票。
　㈡被告在102年10月31日匯款1,000,000元予原告。
四、本院之判斷
  ㈠按當事人主張有利於己之事實者，就其事實有舉證之責任，
    民事訴訟法第277條定有明文；主張不當得利請求權存在之
    當事人，對於不當得利請求權之成立，應負舉證責任，即應
    證明他方係無法律上之原因而受利益，致其受有損害。如受
    利益人係因給付而得利時，所謂無法律上之原因，係指給付
    欠缺給付之目的。故主張該項不當得利請求權存在之當事
    人，應舉證證明該給付欠缺給付之目的(最高法院 103 年度
    台上字第2198號)。原告主張原告受有280,000元無法律上原
    因為被告所否認，而被告受有此280,000元為原告給付行為
    而來，依前引規定及意旨，應由原告先為證明。
　㈡原告固提出還款規劃書乙紙( 見本院卷第13頁)、被告與訴外
    人簽立之合約書、原告匯款900,000元予訴外人之匯款單、
    原告在102年4月19日匯款404,000元給被告之明細、保單借
    款證明等件為證( 見本院卷第16、17、87、89、91頁)。然
    查：
　⒈上開還款規劃書文意記載原告欠被告1,000,000元，在110年1
    2月31日還款280,000元等語。惟1,000,000元非小額款項，
    原告亦主張兩造除本件外無消費借貸情事等語( 見本院卷第
    95頁)，是兩造既從未有消費借貸關係，被告表示原告有欠
    時，衡情原告自兩造間往來應能立即反應，然原告仍簽立上
    開還款規劃書，故上開還款規劃書不足以證明被告有訛稱欠
    款之情事。
　⒉又被告就原告向其借名購買美國股票不爭執，而原告提出其
    匯款給訴外人購買美國股票之金額為900,000元，非1,000,0
    00元，況原告倘意欲借被告名義購買，可由被告匯款給訴外
    人即可，實毋須原告先交付款項給被告，被告再將款項匯付
    原告後，再使用原告名義匯款購買之必要。且被告與訴外人
    簽立之合約書、原告匯款900,000元予訴外人之匯款單當事
    人均非兩造，亦無從證明被告訛稱原告有欠款。
　⒊原告不爭執其收受被告匯款之1,000,000元，雖主張此1,000,
    000元係原告先在102年4月19日匯款404,000元及在102年11
    月11日匯款506,048元。又102年4月19日又與被告匯付1,000
    ,000元之時間相距約半年非密接；102年11月11日506,048元
    匯款甚至在被告於102年10月31日匯款1,000,000元給原告之
    後，原告亦未證明有交付其餘現金之證據，是以在被告於10
    2年10月31日匯款1,000,000元給原告之前，原告交付給被告
    之金額未達1,000,000元之半數。是以原告未提出客觀事證
    足證兩造就此兩筆匯款係為支應被告在102年10月31日匯回
    款項之合意，故難認102年4月19日匯款404,000元及在102年
    11月11日匯款506,048元與上開還款規劃書記載102年10月31
    日借款1,000,000元有關聯性。
  ㈢綜上所述，原告所提之事證不能證明其主張為真實。另102年
    4月19日匯款404,000元時被告尚未交付借款1,000,000元，
    自非屬清償，又縱使102年11月11日匯款506,048元是清償10
    2年10月31日1,000,000元借款為真，欠款仍逾280,000元，
    故不就此506,048元匯款性質贅予論述，附此說明。
五、從而，原告依民法第179條規定提起本件訴訟。並聲明：被
    告應給付原告280,000元及自起訴狀繕本送達翌日起至清償
    日止按週年利率百分之5 計算之利息為無理由，應予駁回。
六、據上論結，原告之訴無理由，依民事訴訟法第436 條第2 項
    、第78條規定，判決如主文。
中　　華　　民　　國　　111 　年　　11　　月　　14　　日
                  高雄簡易庭　法　　　官  楊詠惠
以上正本係照原本作成。
如不服本判決，應於送達後20日內，向本院提出上訴狀並表明上
訴理由，如於本判決宣示後送達前提起上訴者，應於判決送達後
20日內補提上訴理由書（須附繕本）。
中　　華　　民　　國　　111 　年　　11　　月　　14　　日
      　　　　　　　　　　　　書　記　官  蔡佩珊